臺灣高雄地方法院刑事判決　　　　　　　94年度訴字第3919號
公　訴　人　臺灣高雄地方法院檢察署檢察官
被　　　告　甲○○
選任辯護人　張標全律師
被　　　告　丙○○
上列被告等因常業重利案件，經檢察官提起公訴（台灣高雄地方
法院檢察署94年度偵字第13729 號、第18028 號），本院依簡式
審判程序審理，判決如下：
    主  文
甲○○、丙○○共同犯常業重利罪，甲○○處有期徒刑陸月，丙○○處有期徒刑伍月，如易科罰金，均以佰元折算壹日。扣案
之帳冊壹本、借款人姓名電話便條紙壹張、庚○○之國民身分證
影本壹張、己○○之國民身分證影本壹張、借款償還紀錄表格壹
拾肆張、NOKIA 牌行動電話壹支（內含門號為0000000000號之
SIM 卡壹只）、國際牌行動電話壹支（內含門號為0000000000號
之SIM 卡壹只）、新台幣玖仟陸佰元，均沒收。
    事  實
一、甲○○（綽號「一百仔」）自民國94年6 月間起，基於重利
    並以之為常業之犯意，以透過熟識者介紹後撥打其所有門號
    為0000000000號之國際牌行動電話聯絡之方式，經營放款業
    務，借貸金錢予他人以賺取高額利息，並自同年6 月初某日
    起，以日薪新臺幣（下同）1,000 元之代價雇用與其有犯意
    聯絡之丙○○，由丙○○持用甲○○所有之門號為00000000
    00號NOKIA 牌行動電話，依甲○○之指示與借款人聯絡，向
    渠等收取本金及與原本顯不相當之高額利息。甲○○遂趁辛○○、郭陳壘、乙○○○、己○○及戊○○○等人輕率、急
    迫或無經驗，需款孔急之際，於94年6 月12日貸予己○○
    200,000 元（其中有100,000 元係己○○以其友人庚○○名
    義借得，實際借款人及清償均係己○○），同月13日貸予辛○○及乙○○○各新臺幣（下同）30,000元及20,000元，於
    同月15日貸予郭陳壘80,000元，於94年間某日貸予戊○○○
    150,000 元，並分別與上揭各借款人約定如下清償及付息方
    式：(一)辛○○部分：以3 日為1 期，每期清償3,600 元，共
    給付10期（即30日）以清償本金及利息（利息之月利率達百
    分之20，年利率達百分之240）。 (二)乙○○○部份：以3 日
    為1 期，每期清償2,400 元，共給付10期（30日）以清償本
    金及利息（利息之月利率達百分之20，年利率達百分之240
    ）。(三)郭陳壘部分：以3 日為1 期，每期清償8,800 元，共
    給付10期（30日）以清償本金及利息（利息之月利率達百分
    之10，年利率達百分之120）。 (四)己○○部分：以3 日為1
    期，每期清償24,000元，共給付10期（30日）以清償本金及
    利息（利息之月利率達百分之20，年利率達百分之240）。
    (五)戊○○○部份：每期僅清償利息，本金屆期1 次清償，利
    息以每10日為1 期，每期給付15,000元（利息之月利率達百
    分之30，年利率高達百分之360）。 甲○○、丙○○遂均賴
    此放款而收取顯不相當之重利維生，並以之為業。
二、嗣因己○○不堪沈重利息負擔及一再遭甲○○催逼還款而報
    警處理，警方遂於94年6 月13日晚間6 時40分許，在高雄市
    新興區○○○路469 號前，當場查獲前往該處向戊○○○等
    人收取本息之甲○○及丙○○，並扣得帳冊1 本、借款人姓
    名電話便條紙1 張、蔡茂桂、張淑芬、鍾進榮、庚○○、林
    新哲及己○○等國民身分證影本各1 張、借款償還紀錄表格
    14 張 、各借款人所繳交之本息共計52,000元、NOKIA 牌行
    動電話1 支（內含門號為0000000000號之SIM 卡1 只，警方
    扣押物品目錄表誤載為0000000000號），始悉前情。嗣甲○○經檢察官裁定交保後，再於94年8 月5 日晚間8 時50分許
    ，要求不知情之蔡宗霖（另經檢察官處分不起訴）駕車載其
    前往戊○○○處收取本息，戊○○○再報警處理，於同日晚
    間8 時50分，在高雄市新興區○○○路177 號「大益飯店」
    3 樓櫃檯附近為警查獲甲○○欲向戊○○○催討本息6,000
    元，並查獲在外駕車接應之蔡宗霖，蔡宗霖並主動交出甲○○所有之國際牌行動電話1 支（內含門號為0000000000號之
    SIM 卡1 只）而為警扣押。
四、案經高雄市政府警察局小港分局報告台灣高雄地方法院檢察
    署檢察官偵查起訴。
    理  由
一、本件被告甲○○、丙○○所犯係死刑、無期徒刑、最輕本刑
    為三年以上有期徒刑以外之罪，其於準備程序中就被訴事實
    為有罪之陳述，經法官告知簡式審判程序之旨，並聽取公訴
    人、被告之意見後，認為適宜由受命法官獨任進行簡式審判
    程序，依刑事訴訟法第273 條之1 第1 項規定，裁定由受命
    法官獨任進行簡式審判程序，合先敘明。
二、本件證據部分除補充「被告2 人於本院審理時之自白」外，
    餘均引用檢察官起訴書所載（如附件）。
三、核被告甲○○及丙○○所為，均係犯刑法第345 條之常業重
    利罪。又甲○○與丙○○二人間就常業重利之犯行有犯意之
    聯絡及行為之分擔，均為共同正犯。爰分別審酌被告2 人利
    用他人急迫之情事貸與金錢，牟取不當之高利，本案所貸出
    之金額、所收之重利多寡（年利率達百分之120 至360 不等
    ，顯逾民法第203 條所定約定最高利率為週年百分之20之上
    限甚多，情節嚴重），及被告丙○○受甲○○雇用，涉案情
    節較輕，以及被告2 人犯後坦承犯行之態度，再參酌被告2
    人於94年7 月29日交保後即向戊○○○再行催討債務或言語
    騷擾，顯不知悔改，實不宜輕縱，及檢察官請求從重量處等
    一切情狀，各從重量處如主文所示之刑，以示懲儆，並均諭
    知易科罰金之折算標準。
四、扣案之帳冊1 本、借款人姓名電話便條紙1 張、庚○○及己○○之國民身分證影本各1 張、借款償還紀錄表格共14張、
    NOKIA 牌行動電話1 支（內含門號為0000000000號之SIM 卡
    1 只，業據被告甲○○於本院審判中自承係其所有交付被告
    丙○○用以向上揭被害人追索債款之用，高雄市政府警察局
    小港分局扣押物品目錄表誤載門號為0000000000號）、國際
    牌行動電話1 支（內含門號為0000000000號之SIM 卡1 只，
    亦據被告甲○○於本院審判中自承係其所有用以向上揭被害
    人追索債款之用），均為被告甲○○所有，並供被告2 人向
    被害人追索重利而屬犯本案常業重利罪所用之物，業據被告
    2 人於本院審判中坦認在卷，應依刑法第38條第1 項第2 款
    規定宣告沒收（上揭2 支行動電話內之門號SIM 卡2 只，雖
    係被告甲○○向電信公司租用，然因門號使用人係向電信公
    司租用取得門號使用權，燒錄門號之SIM 卡則與使用權不同
    ，係電信公司交付供通訊用之物，非租用之標的，從而於終
    止或解除契約時，SIM 卡亦無庸繳還，是SIM 卡應屬租用人
    所有之物，故該卡仍係被告甲○○所有，亦應規定併予沒收
    ，附此敘明）。另扣案之蔡茂桂、張淑芬、鐘進榮、林新哲
    之國分身分證影本各1 紙，因無證據證明被告卻對渠等有重
    利犯行，亦未據檢察官起訴，自與本案被告犯罪無關，而不
    併予沒收。至於94年6 月13日自被告甲○○處扣得之52,000
    元，部分款項係被告甲○○當日向借款人戊○○○、劉麗華
    、羅秀英、林英子4 人收回之借款本息，戊○○○所清償之
    利息則佔9,600 元等情，業經被告2 人於警詢及本院審判中
    坦認不諱。其中戊○○○清償之利息9,600 元部份，係被告
    甲○○因犯罪所得之物，且已因被害人戊○○○之交付而為
    被告甲○○所有，自應依刑法第38條第1 項第3 款規定宣告
    沒收，另劉麗華、羅秀英、林英子部分因無證據證明被告對
    渠等有重利犯行，故不就其餘金額部分（包括該3 人給付金
    額及本為被告所有金額）部份宣告沒收。再於94年8 月5日
    自被告甲○○處扣得之28,400元，經被告甲○○於本院審判
    中陳稱係其所有，與其所犯重利罪行無關，且查無證據證明
    該筆金額確為被告2 人因犯罪所得之物，自不予宣告沒收。
五、據上論斷，應依刑事訴訟法第273 條之1 第1 項、第299 條
    第1 項前段、第310 條之2 、第454 條第2 項，刑法第345
    條、第28條、第41條第1 項前段、第38條第1 項第2 款、第
    3 款，罰金罰鍰提高標準條例第1 條前段、第2 條，判決如
    主文。
本案經檢察官丁○○到庭執行職務。
中　　華　　民　　國　　94　　年　　3 　　月　　13　　日
                  刑事第十四庭  法　官  紀凱峰
以上正本證明與原本無異。
如不服本判決，應於收受送達後10日內向本院提出上訴書狀。
中　　華　　民　　國　　95　　年　　3 　　月　　15　　日
 　　　　　　　　　　　　       書記官  黃進遠
附錄：
中華民國刑法第345條
以犯前條之罪為常業者，處 5 年以下有期徒刑，得併科 3 千元
以下罰金。
中華民國刑法第344條
乘他人急迫、輕率或無經驗貸以金錢或其他物品，而取得與原本
顯不相當之重利者，處1 年以下有期徒刑、拘役或科或併科1千
元以下罰金。
